【裁判字號】    95,台上,5254
【裁判日期】    950922
【裁判案由】    違反毒品危害防制條例
【裁判全文】
最高法院刑事判決            九十五年度台上字第五二五四號
上  訴  人  甲○○
上列上訴人因違反毒品危害防制條例案件，不服台灣高等法院台
中分院中華民國九十二年十二月十七日第二審判決（九十二年度
上訴字第一六八一號，起訴案號：台灣南投地方法院檢察署九十
一年度偵字第四六九三號），提起上訴，本院判決如下：
    主  文
原判決撤銷，發回台灣高等法院台中分院。
    理  由
本件原判決認定上訴人甲○○明知海洛因為政府公告列管之第一
級毒品，不得非法持有及販賣，於向綽號「ＣＯＣＯ」之姓名不
詳女子購入第一級毒品海洛因後，竟起販賣海洛因以營利之概括
犯意，以其所有0000000000號行動電話為聯繫工具，
於民國九十一年九、十月間，以每次新台幣（下同）二千元代價
，連續在台中市○○○路與國瑞街口等處，將第一級毒品海洛因
販賣予白義蕭十次，得款二萬元；又自九十一年十月間某日起，
至同年十二月二十三日止，以同方式在台中市、彰化市、和美鎮
等地，將第一級毒品海洛因以每次三千元代價販賣予林正忠十次
，得款三萬元；嗣白義蕭、林正忠因施用毒品分別於九十一年十
月三十日、十二月二十四日為警查獲，為台灣南投地方法院檢察
署檢察官發現毒品來源，經指揮警方查緝，於九十一年十二月二
十五日三時許在台中市○○○路二段八九號二樓查獲，並扣得第
一級毒品海洛因四包（淨重四．八九公克，包裝重一．三五公克
）及上訴人所有供聯繫販賣第一級毒品海洛因使用之行動電話一
支等情。因而將第一審科刑判決撤銷，改判論處上訴人連續販賣
第一級毒品（累犯）罪刑，固非無見。
惟查：(一)、按被告以外之人於審判外之言詞或書面陳述，除法律
有規定者外，不得作為證據，刑事訴訟法第一百五十九條第一項
定有明文。而所謂法律有規定者，即包括同法第一百五十九條之
一至第一百五十九條之五所規定傳聞證據具有證據能力之例外情
形。故如欲採被告以外之人於審判外之言詞，即如警詢或檢察官
偵查中之言詞為證據時，必須符合法律所規定之例外情形，方得
認其審判外之陳述有證據能力，並須於判決中具體說明其符合傳
聞證據例外可信之情況及心證理由，否則即有違證據法則及判決
不備理由之違法。原判決採取證人白義蕭、林正忠於警詢及偵查
中之供述為論處上訴人之犯罪依據，但未敘明其符合傳聞證據例
外可信之情況及心證理由，自有判決不備理由之違法。(二)、按科
刑判決所認定之事實，與其所採用之證據不相適合，即屬證據上
之理由矛盾，按諸刑事訴訟法第三百七十九條第十四款，其判決
當然為違背法令。原判決認定上訴人於九十一年九、十月間，以
每次二千元代價，連續在台中市○○○路與國瑞街口等處，將第
一級毒品海洛因販賣予白義蕭十次，得款二萬元等情，理由欄內
引用白義蕭於警詢時供稱：「每次購買毒品約八千元」，偵查中
稱：「最後一次……買三千元」（見原判決第三頁第六行、第十
行），並敘明「罪疑唯輕原則，做最有利於被告之認定，即認被
告販賣海洛因予白義蕭十次，每次（四小袋）價格二千元」等語
（見原判決第九頁第四至七行），為論處上訴人之犯罪依據。然
證人白義蕭於警詢及偵查中均未供述每次以「四小袋」二千元之
價格向上訴人購買第一級毒品海洛因（依原判決引用林正忠之供
述，似屬林正忠供述之內容），原判決事實欄記載與理由欄之說
明前後不符，自有理由矛盾之違法。上訴意旨執以指摘原判決不
當，非無理由，應認原判決有發回更審之原因。
據上論結，應依刑事訴訟法第三百九十七條、第四百零一條，判
決如主文。
中    華    民    國  九十五  年    九    月  二十二  日
                      最高法院刑事第十庭
                          審判長法官  洪  清  江
                                法官  石  木  欽
                                法官  李  伯  道
                                法官  林  勤  純
                                法官  陳  晴  教
      本件正本證明與原本無異
                                      書  記  官
中    華    民    國  九十五  年    九    月  二十九  日
                                                  Ｒ


司法院資訊處製作；財團法人民間司法改革基金會備份。
